臺灣彰化地方法院刑事判決　　　　　　 100年度交易字第20號
公　訴　人　臺灣彰化地方法院檢察署檢察官
被　　　告　蘇新富
上列被告因過失傷害案件，經檢察官提起公訴（99年度偵字第10
154號），本院判決如下：
    主    文
蘇新富因過失傷害人，處有期徒刑參月，如易科罰金，以新臺幣
壹仟元折算壹日。
    事    實
一、蘇新富於民國99年6月29日下午4時30分許，駕駛車牌號碼PM
    —9988號自用小客車，自彰化縣北斗鎮○○路137號前路邊
    ，擬起步駛入車道並沿中正路往中華路（往南）之方向行駛
    ，本應注意行車起步前應注意前後左右有無障礙或車輛，並
    應禮讓行進中之車輛優先通行，而依當時天氣晴、日間自然
    光線、直路、柏油路面乾燥無缺陷，亦無障礙物、視距良好
    ，依當時情形，並無不能注意之情事，竟疏未注意及此，適
    同向在後由楊淑琴無照騎乘車牌號碼K44—341號重型機車搭
    載其子陳○葳（89年11月間生，真實姓名年籍均詳卷）、陳
    ○鋒（91年6月間生，真實姓名年籍均詳卷）、陳○穎（92
    年7月間生，真實姓名年籍均詳卷）等3人亦行經該處，蘇新
    富所駕駛上開車輛之左前車側不慎與楊淑琴所騎乘上開機車
    發生擦撞，使得楊淑琴及其所搭載之陳○葳、陳○鋒、陳○
    穎因而人車倒地，致楊淑琴受有右手肘、右膝、右足部多處
    擦傷等傷害；陳○葳受有右側橈骨遠端其他閉鎖性骨折之傷
    害；陳○鋒受有腦震盪、臉部及四肢多處挫擦傷之傷害；陳
    ○穎則受有腦震盪、頭皮及右手肘挫擦傷等之傷害。而蘇新
    富於肇事後，對前往現場處理而尚未發覺犯罪之警員，主動
    承認係肇事者，自首並進而接受裁判。
二、案經楊淑琴及兒童陳○葳、陳○鋒、陳○穎之母楊淑琴訴由
    彰化縣警察局北斗分局報請臺灣彰化地方法院檢察署檢察官
    偵查起訴。
    理    由
一、按被告蘇新富所犯係屬刑事訴訟法第376條第1款所列之最重
    本刑為3年以下有期徒刑、拘役或專科罰金之罪，本院爰依
    同法第284條之1之規定行獨任審判。次按被告以外之人於審
    判外之陳述，雖不符刑事訴訟法第159條之1至第159條之4之
    規定，而經當事人於審判程式同意作為證據，法院審酌該言
    詞陳述或書面陳述作成時之情況，認為適當者，亦得為證據
    。當事人、代理人或辯護人於法院調查證據時，知有第159
    條第1項不得為證據之情形，而未於言詞辯論終結前聲明異
    議者，視為有前項之同意，刑事訴訟法第159條之5定有明文
    。查本案全部卷證，公訴人、被告均不爭執其證據能力，本
    院復衡以該等供述證據作成時之情況，應為適當，是可認後
    述所引用證據之證據能力均無疑義，合先敘明。
二、訊據被告蘇新富固坦承於上開時、地駕駛上開車輛與告訴人
    楊淑琴所騎乘機車發生擦撞，使得告訴人受有右手肘、右膝
    、右足部多處擦傷等傷害；被害人陳○葳受有右側橈骨遠端
    其他閉鎖性骨折之傷害；被害人陳○鋒受有腦震盪、臉部及
    四肢多處挫擦傷之傷害；被害人陳○穎則受有腦震盪、頭皮
    及右手肘挫擦傷等傷害之事實，惟矢口否認有何過失傷害犯
    行，辯稱：伊當時要從路邊進路中，伊有打方向燈，且伊車
    輛車頭已開到黃線，是告訴人要超車才撞到伊的車輛，且告
    訴人機車亦有超載，雙方都有過失云云。惟查：
  (一)本件經本院當庭勘驗車禍當時監視器光碟畫面，記載：「一
    、被告一開始先走入路旁其所駕駛PM—9988號自小客車，經
    過幾秒後分別有三輛機車行經其左側車道後，被告即駕駛該
    自小客車往左慢慢切入車道。二、被告所駕駛自小客車慢慢
    切入車道過程中，告訴人所騎乘機車靠雙黃線右側行駛，被
    告所駕駛自小客車左前車頭與告訴人所騎乘機車發生擦撞，
    此時被告所駕駛自小客車右後車輪仍停在白線標線上，於發
    生車禍後再往路旁停放。」等語，此有本院審理筆錄（見本
    院卷第15頁）及道路交通事故現場圖、調查報告表(一)、(二)及
    車禍現場照片8張在卷可稽，堪認被告所駕駛車輛與告訴人
    所騎乘機車卻係在彰化縣北斗鎮○○路137號前發生擦撞無
    訛。
  (二)本件車禍發生之經過，證人即告訴人於本院審理中具結證稱
    ：伊並無駕照，且當時伊機車上尚載有3名小孩，伊機車時
    速約30-40公里，是被告車輛突然從路邊行駛出來，伊閃避
    不及才被被告撞到，因而人車倒地等語甚詳（見本院卷第
    15至16頁），核與被告於本院審理中供稱：伊當時要從路邊
    進路中，伊有打方向燈，且伊車輛車頭已開到黃線，是告訴
    人要超車才撞到伊的車輛，且告訴人機車亦有超載等語（見
    本院卷第14頁、第16頁反面），大致相符，復佐以前述兩車
    係在彰化縣北斗鎮○○路137號前車道發生擦撞，而該處路
    段係劃有雙黃線之標線，及被告於偵查中陳稱：「那邊沒停
    車格，有無停車位，我要去對面買東西，進到車內要開車出
    來，我沒看到楊淑琴的機車，因為他離我還有一段距離，我
    有看車內後視鏡但是沒有看到楊淑琴的機車，我當時沒有馬
    上將車子推出來，我是慢慢開出來，而且車身準備拉直，快
    到中間分隔黃線，會發生事故是因為楊淑琴沒有駕照且超載
    ，而且她的小孩沒戴安全帽才會發生事故，她當時是要超我
    的車，她的車速很快，才會發生碰撞，他沒有駕照不懂交通
    規則，才會發生事故，不能全算是我的錯。」等語（見偵卷
    第8頁）；及本院審理時供稱：「…因為我要從路邊要進路
    中我開方向燈，我的車頭已開到黃線了，被害人要超車才撞
    到我的車輛，而且告訴人沒有駕照，也有超載…」、「被害
    人有超速，我不知道他騎多少，我沒有證據可以認定被害人
    超速。」、「當時我到路旁要開車，我到車上看到有2、3輛
    機車要經過，我有讓他們先行，之後我看到告訴人的機車離
    我的汽車很遠，所以我就切入車道行駛，是告訴人的機車沒
    有減速，才跟我的汽車發生擦撞…」等語（見本院卷第14頁
    、第16頁及該頁反面）觀之，顯見告訴人楊淑琴騎乘機車附
    載其子陳○葳等3人沿中正路由北往南方向直行而來時，被
    告所駕駛車輛係停在路旁，且當時中正路尚有其他汽機車通
    行中，被告固暫停在路邊尚未起駛，惟於告訴人駛近該中正
    路137號前車道時，被告亦正自中正路137號前路旁起步直行
    切入該車道欲往中華路方向行駛，告訴人因閃避不及，造成
    其所騎乘之機車與被告之車輛左前車頭擦撞而肇致本件車禍
    事故無訛。
  (三)按汽車起駛前應顯示方向燈，注意前後左右有無障礙或車輛
    行人，並應讓行進中之車輛行人優先通行，道路交通安全規
    則第89條第1項第6款訂有明文。被告領有普通大貨車駕駛執
    照（見警卷第7頁），並有本院職權調閱證號查詢汽車駕駛
    人1份在卷可參，其駕駛動力交通工具時本應具有前揭注意
    義務，並應具有注意能力至明。而依當時天氣晴、日間自然
    光線、直路、柏油路面乾燥無缺陷，亦無障礙物、視距良好
    ，有前述道路交通事故調查報告表(一)、(二)及車禍現場照片8
    張（見警卷第6-8、14-17頁）在卷可參，足認被告於上揭時
    、地，駕駛上開車輛自中正路路邊起駛欲駛入該車道時，並
    無不能注意之情事，詎被告於起步前竟未注意告訴人已騎乘
    機車沿中正路南下車道直行而來，應禮讓告訴人先行，即貿
    然自路邊起駛切入該中正路南向車道中，致使告訴人煞避不
    及，而肇致本件道路交通事故，被告之駕駛行為有過失，至
    為灼然。又告訴人受有手肘、右膝、右足部多處擦傷等傷害
    ，及被害人陳○葳受有右側橈骨遠端其他閉鎖性骨折之傷害
    ；被害人陳○鋒受有腦震盪、臉部及四肢多處挫擦傷之傷害
    ；被害人陳○穎則受有腦震盪、頭皮及右手肘挫擦傷等之傷
    害，有卓醫院診斷證明書4紙在卷可稽（見警卷第10-12頁、
    偵卷第16頁），足見告訴人及被害人陳○葳等3人之傷害，
    與被告之過失行為間，具有相當因果關係。
  (四)而本件車禍經本院送臺灣省彰化縣區車輛行車事故鑑定委員
    會鑑定，亦認被告駕駛自小客車由路邊起駛入車道時，未讓
    車道上行進中之車輛先行，為肇事原因；楊淑琴駕駛重機車
    為車道上行進中之車輛，措手不及，無肇事因素等情，此有
    該會100年2月21日彰鑑字第100560388號函文1份附卷可稽，
    益證被告確有過失。本件事證明確，被告前開過失傷害之犯
    行，應堪認定。
四、核被告所為，係犯刑法第284條第1項前段之過失傷害罪。被
    告以一過失傷害行為，同時侵害告訴人及被害人陳○葳等3
    人，係以一行為而觸犯構成要件相同之數罪名，為同種想像
    競合犯，應依刑法第55條之規定，從一重處斷。再按刑法第
    62條所謂「發覺」，固非以有偵查犯罪職權之機關或人員確
    知其人犯罪無誤為必要，而於對其發生嫌疑時，即得謂為已
    發覺；但此項對犯人之嫌疑，仍須有確切之根據得為合理之
    可疑者，始足當之，若單純主觀上之懷疑，要不得謂已發生
    嫌疑（最高法院72 年臺上字第641號判例意旨參照）。本件
    被告所犯上開事實欄一所載之犯行，係被告於肇事後，在有
    偵查犯罪職權之機關或個人發覺其犯罪前，即向到現場處理
    之彰化縣警察局交通警察隊北斗分隊警員主動陳明其為肇事
    者而自首，進而接受裁判，有該局道路交通事故肇事人自首
    情形紀錄表1紙在卷可按（見警卷第19頁），亦經被告於本
    院審理中陳稱明確（見本院卷第16頁反面），足徵被告確係
    在警員未發現有確切之根據得為合理之懷疑前，即主動供述
    其為本件如事實欄所載之犯行，被告係對於未發覺之罪自首
    而接受裁判，爰依自首之規定，就其所犯減輕其刑。爰審酌
    被告疏未注意交通規則，造成告訴人及陳○葳等3人傷害之
    結果，迄今雖曾與告訴人達成和解共識，然尚未實際與告訴
    人達成和解，暨否認部分犯行等一切情狀，量處如主文所示
    之刑，並諭知易科罰金之折算標準。
據上論斷，應依刑事訴訟法第299條第1項前段，刑法第284條第1
項前段、第55條、第62條前段、第41條第1項前段，刑法施行法
第1條之1第1項、第2項前段，判決如主文。
本案經檢察官趙冠瑋到庭執行職務。
中    華    民    國   100    年    3     月    21    日
                            交通法庭  法  官  郭玄義
以上正本證明與原本無異。
如不服本判決應於收受判決後10日內向本院提出上訴書狀，並應
敘述具體理由；其未敘述上訴理由者，應於上訴期間屆滿後20日
內向本院補提理由書（均須按他造當事人之人數附繕本）「切勿
逕送上級法院」。
告訴人或被害人對於判決如有不服具備理由請求檢察官上訴者，
其上訴期間之計算係以檢察官收受判決正本之日期為準。
中    華    民    國    10    年    3     月    21    日
                                      書記官  魏嘉信
附錄本案論罪科刑法條全文：
中華民國刑法第284條
（過失傷害罪）
因過失傷害人者，處6 月以下有期徒刑、拘役或500 元以下罰金
，致重傷者，處1 年以下有期徒刑、拘役或500 元以下罰金。
從事業務之人，因業務上之過失傷害人者，處1 年以下有期徒刑
、拘役或1,000 元以下罰金，致重傷者，處3 年以下有期徒刑、
拘役或2,000 元以下罰金。